臺灣宜蘭地方法院刑事判決　　　　　　　　　　　　　九十一年度訴緝字第一五號
　　公　訴　人　臺灣宜蘭地方法院檢察署檢察官
　　被　　　告　甲○○
右列被告因偽造文書案件，經檢察官提起公訴（八十九年度偵字第二八七一號），本
院判決如左：
    主  文
甲○○共同行使明知為不實之事項，而使公務員登載於職務上所掌之公文書，足以生
損害於公眾，處有期徒刑月，如易科罰金，以佰元折算壹日。
    事  實
一、甲○○、郭憲文（郭憲文部分業由本院以九十年度訴字第九五號刑事判決確定）
    二人係叔姪關係。緣郭憲文因其所經營公司滯欠營利事業所得稅款遭財政部限制
    出境，其明知甲○○與大陸地區成年女子何仁菊並無結婚之真意，竟欲將前在大
    陸地區結識之女友何仁菊接來台灣同居，遂與甲○○基於共同犯意之聯絡，由其
    出資並另外支付甲○○新台幣（下同）三萬元之佣金，委請甲○○至大陸地區與
    何仁菊偽辦結婚登記，以結婚為手段方便何仁菊辦理來台簽證。甲○○乃於八十
    九年六月中旬前往大陸地區，同年六月二十一日在大陸地區四川省重慶市，與具
    有犯意聯絡之何仁菊（未據起訴）辦理結婚手續並取得結婚公證書後，甲○○隨
    即於八十九年六月二十三日返台。八十九年八月十一日，郭憲文、甲○○及何仁
    菊三人均明知郭憲文與何仁菊無結婚之真意，竟持在大陸取得之結婚公證書，向
    宜蘭縣宜蘭市戶政事務所辦理結婚登記，使承辦人員將「甲○○於八十九年六月
    二十一日與大陸地區人民何仁菊結婚」此不實事項登載於職務上所掌之戶籍登記
    簿公文書，足以生損害戶籍登記之正確性。嗣甲○○、郭憲文二人再共同持明知
    為不實登記之戶籍謄本，透過不知情之黃建臺於八十九年九月一日向內政部警政
    署入出境管理局行使，填寫大陸地區人民進入台灣地區旅行證申請書、大陸地區
    人民進入台灣地區保證書等資料，以探親名義申請何仁菊來台，足生損害於入出
    境管理單位對大陸地區人民入境管理之正確性，惟因承辦人員察覺有異而未核准
    ，嗣為警循線查知上情。
二、案經宜蘭縣警察局宜蘭分局報請臺灣宜蘭地方法院檢察署檢察官偵查起訴。
    理  由
一、訊據被告甲○○對於右揭事實坦承不諱，此外，復有大陸地區重慶市公證處結婚
    公證書影本、宜蘭縣宜蘭市戶政事務所戶籍謄本暨函送之結婚登記申請書、財團
    法人海峽交流基金會證明、大陸地區重慶市公證處公證書、結婚登記聲請書、被
    告甲○○身分證影本、內政部入出境管理局函送之大陸地區人民進入台灣地區旅
    行證申請書、大陸地區人民進入台灣地區保證書、委託書、查核結果等資料在卷
    可按，足認被告甲○○之自白應與事實相符，足堪採信。本件事證明確，被告犯
    行堪以認定，應依法論科。
二、核被告甲○○至戶政機關辦理結婚登記所為，係犯刑法第二百十四條明知為不實
    事項而使公務員登載於公文書罪。其再持登記不實之戶籍謄本向入出境管理局申
    請旅行證，係犯刑法第二百十六條、第二百十四條行使明知為不實事項而使公務
    員登載不實文書罪。其明知不實事項而使公務員登載於公文書罪，係行使不實事
    項而使公務員登載公文書罪之低度行為，應為高度之行使使公務員登載不實公文
    書罪所吸收，不另論罪。被告與甲○○、何仁菊就前開犯行間，有犯意之聯絡及
    行為之分擔，為共同正犯。其等利用不知情之黃建臺向內政部警政署入出境管理
    局行使戶籍謄本，填寫大陸地區人民進入台灣地區旅行證申請書、大陸地區人民
    進入台灣地區保證書等資料，以探親名義申請何仁菊來台，係刑法第二百十六條
    、第二百十四條之間接正犯。公訴人起訴事實雖未敘及被告與郭憲文復持上開明
    知為不實登載之戶籍謄本，透過黃建臺向內政部警政署入出境管理局以探親名義
    申請何仁菊來台，然此與起訴部分具有實質上一罪之法律關係，為起訴效力所及
    ，本院應併予審理。爰審酌被告犯罪之動機、目的、手段，及坦承犯行等情狀，
    量處如主文所示之刑。再被告犯罪後，刑法第四十一條規定已於九十年一月十日
    修正公布，其第一項規定犯最重本刑為五年以下有期徒刑以下之罪，而受六個月
    以下有期徒刑或拘役之宣告，因身體、教育、職業、家庭之關係或其他正當事由
    ，執行顯有困難者得易科罰金，並自同年一月十二日生效，比較新、舊法之結果
    ，以修正後之規定有利於被告，爰依刑法第二條第一項前段規定，適用修正後之
    規定，並諭知易科罰金之折算標準。
三、公訴意旨另以被告尚有偽造不實之結婚證書，在大陸地區重慶市辦理假結婚，取
    得該市公證處書後，再返台後持向戶政機關辦理結婚登記，尚涉犯刑法第二百十
    六條、第二百十二條之行使偽造特種文書罪嫌，然查依卷附結婚證書所示，該證
    書乃為大陸地區民政部所監製，被告甲○○與何仁菊雖無結婚之真意，然上開結
    婚證書並非渠等所製作，自無前開法條之適用，惟公訴人認此與起訴部分具有方
    法結果之牽連關係，為裁判上一罪，爰不另為無罪之諭知。
據上論斷，應依刑事訴訟法第二百九十九條第一項前段，刑法第二條第一項前段、第
二十八條、第二百十六條、第二百十四條、第四十一條第一項，罰金罰鍰提高標準條
例第一條前段、第二條，判決如主文。
本案經檢察官賴慶祥到庭執行職務
中      華      民      國    九十一    年     十一     月    二十七    日
                                  臺灣宜蘭地方法院刑事第二庭
                                        審判長法  官  黃  永  勝
                                              法  官  郭  顏  毓
                                              法  官  辜  漢  忠
右正本證明與原本無異。
如不服本判決，應於判決送達後十日內，向本院提出上訴狀。( 應附繕本 )
                                              書記官  林  秀  麗
中      華      民      國    九十一    年 十一     月    二十八    日
附錄本案論罪科刑法條全文：
刑法第二百十四條
明知為不實之事項，而使公務員登載於職務上所掌之公文書，足以生損害於公眾或他
人者，處三年以下有期徒刑、拘役或五百元以下罰金。
刑法第二百十六條
行使第二百十條至第二百十五條之文書者，依偽造、變造文書或登載不實事項或使登
載不實事項之規定處斷。
